【裁判字號】    98,交易,589
【裁判日期】    981130
【裁判案由】    過失傷害
【裁判全文】
臺灣板橋地方法院刑事判決            98年度交易字第589 號
公  訴  人  臺灣板橋地方法院檢察署檢察官
被      告  乙○○
上列被告因過失傷害案件，經檢察官提起公訴（98年度偵字第14
132 號），被告於本院準備程序進行中，就被訴之事實為有罪之
陳述，經告知其簡式審判程序之旨，並聽取當事人之意見後，裁
定進行簡式審判程序，判決如下：
    主    文
乙○○因過失傷害人，處有期徒刑貳月，如易科罰金，以新臺幣
壹仟元折算壹日。
    事    實
一、乙○○於民國97年12月28日上午9 時32分許，駕駛車牌號碼
    3359-VL 號自用小客車，沿臺北縣中和市○○路由宜安路往
    中山路方向行駛，行至中和路與安和路交岔路口（下稱系爭
    交岔路口）處，欲左轉駛入安和路之際，本應注意對向直行
    之來車及車前狀況，並遵守車輛行經交岔路口，轉彎車應讓
    直行車先行等交通規則，而依當時天候晴、日間自然光線，
    路面狀態乾燥、無缺陷、無障礙物、視距良好各情，並無不
    能注意前開規定之情事，詎其見其行向所在即中和路上之行
    車管制號誌於其到達停止線前已轉換為黃燈，因心繫冀圖快
    速通過系爭交岔路口，因而疏未確實觀察車前狀況及對向來
    車，乃未發覺對向車道正有甲○○（原名周奉儀）騎乘車牌
    號碼875-DEV 號普通重型機車，沿中和路由中山路往宜安路
    方向直行駛近系爭交岔路口，而甲○○斯時雖見其行向之行
    車管制號誌於其到達停止線前亦已轉換為黃燈，然同為快速
    通過系爭交岔路口，亦疏未注意車前狀況即貿然以時速55公
    里之車速前行，乙○○所駕駛之自小客車左前車頭、左前葉
    子板因與甲○○所騎乘之重型機車左側車身發生擦撞，致甲
    ○○人車倒地，受有胸壁挫傷、右側鎖骨閉鎖性骨折、軀幹
    、前臂及腕、小腿等處表淺損傷，磨損或擦傷之傷害；而乙
    ○○於肇事後即報警處理並留待現場，在有偵查犯罪職權之
    公務員尚不知何人犯罪前，即向據報趕赴肇事現場處理之臺
    北縣政府警察局中和分局警員自首坦承肇事而接受裁判。
二、案經甲○○告訴暨臺灣板橋地方法院檢察署檢察官自動檢舉
    偵查起訴。
    理    由
一、認定犯罪事實所憑之證據及理由：
(一)、訊據被告對前開犯罪事實於本院審理時坦承不諱，並經告訴
    人甲○○迭於警詢、偵查中指述明確，且有臺北縣政府警察
    局中和分局A2類道路交通事故調查報告表、道路交通事故現
    場圖、道路交通事故調查報告表(一)、(二)、現場照片及車損照
    片共38幀，暨天主教耕莘醫院永和分院97年12月28日出具之
    診斷證明書影本1 紙、亞東紀念醫院97年12月30日出具之診
    斷證明書影本1 紙、臺北縣政府警察局中和分局道路交通事
    故肇事人自首情形紀錄表等附卷可稽，足認被告自白與事實
    相符，可以採信。
(二)、按汽車行駛時，駕駛人應注意車前狀況，並隨時採取必要之
    安全措施；汽車行駛至交岔路口，轉彎車應讓直行車先行，
    道路交通安全規則第94條第3 項、第102 條第1 項第7 款分
    別定有明文；茲被告為智識健全之成年人，並領有駕駛執照
    ，其駕車上路自應依上開規定盡其注意義務；且本件車禍事
    故當時天候晴、日間自然光線，路面狀態乾燥、無缺陷、無
    障礙物、視距良好等情，亦有前開道路交通事故調查報告表
    (一)在卷可參，足見被告並無不能注意前開規定之情事，詎審
    諸被告於警詢中供陳：肇事前我駕駛自小客車3359-VL 號沿
    中和路往中山路方向行駛，當我行駛至中和、安和路口時，
    我看前方紅綠燈為黃燈，當時我車前在路擺斜的，我有停車
    減速「看對向無來車」後，打方向燈左轉；我要轉安和路口
    已經變黃燈了等語在卷（見臺灣板橋地方法院檢察署98年度
    他字第1554號偵查卷第28頁、第55頁），茲苟被告於系爭交
    岔路口確有注意車前狀況，顯可發現對向適有甲○○人車駛
    近，然被告竟自陳其當時看對向無來車等語如前，足認被告
    容係因心繫冀圖快速通過系爭交岔路口，因而疏未確實觀察
    車前狀況及對向來車，即貿然前行左轉，是被告顯有疏未注
    意車前狀況、轉彎車應讓直行車先行之過失甚明；再者，本
    件車禍事故之肇事責任歸屬，經送臺灣省臺北縣區車輛行車
    事故鑑定委員會鑑定結果，亦認被告駕駛自用小客車，行經
    行車管制號誌交岔路口，轉彎車未讓直行車先行；與告訴人
    駕駛普通重型機車，行經行車管制號誌交岔路口，疏未注意
    車前狀況且自述超速行駛；同為肇事原因乙節，此有臺灣省
    臺北縣區車輛行車事故鑑定委員會98年8 月10日北縣鑑字第
    0985180822號書函所附北縣鑑字第980822號鑑定意見書附卷
    可憑（見臺灣板橋地方法院檢察署98年度偵字第14132 號偵
    查卷第5 至8 頁），益徵被告對本件車禍事故之發生確有過
    失無疑；而被告之過失行為與告訴人所受傷害結果間，具有
    相當因果關係，亦甚明確；至告訴人於警詢時雖稱：當時號
    誌為黃燈，行車速率時速55公里等語在卷（見偵查卷第29頁
    ），堪認告訴人於行經系爭交岔路口，雖見其行向之行車管
    制號誌於其到達停止線前已轉換為黃燈，然為搶過路口，竟
    亦疏未暫停於停止線前等待，反而加速以時速55公里之速度
    超速行駛，且未注意車前狀況，致與被告所駕駛之自小客車
    發生擦撞，惟告訴人本身對本件車禍發生，固同有前述過失
    ，然此僅屬告訴人對車禍發生與有過失之問題，仍不能解免
    被告對本件車禍發生具有前開過失之認定，併此敘明。
二、應適用之法律、科刑審酌事由：
(一)、核被告乙○○所為，係犯刑法第284 條第1 項前段之過失傷
    害罪；又被告於肇事後未被有偵查權之公務員或機關發覺其
    為犯嫌前，即向到場處理之警員自首犯行，進而接受裁判等
    節，有臺北縣政府警察局中和分局道路交通事故肇事人自首
    情形紀錄表在卷足憑，爰依刑法第62條前段規定減輕其刑。
(二)、爰審酌被告既駕駛車輛參與道路交通，本應小心謹慎以維自
    身及他人之安全，詎其竟疏未注意汽車行駛時，駕駛人應注
    意車前狀況，汽車行駛至交岔路口，轉彎車應讓直行車先行
    等規定，於前開時地貿然前行左轉而肇事，自應予非難，然
    因告訴人同有未注意車前狀況並超速行駛之與有過失等兩造
    過失情節，暨斟酌被告迄未與告訴人達成和解及被告犯後態
    度等一切情形，就被告本件犯行，量處如主文所示之刑，並
    諭知如易科罰金之折算標準，以示儆懲。
據上論斷，應依刑事訴訟法第273 條之1 第1 項、第299 條第1
項前段，刑法第284 條第1 項前段、第62條前段、第41條第1 項
前段，刑法施行法第1 條之第1 項、第2 項前段，判決如主文。
本案經檢察官高智美到庭執行職務。
中    華    民    國    98    年    11    月    30    日
                      交通法庭  法  官  陳明偉
以上正本證明與原本無異
如不服本判決應於送達後10日內向本院提出上訴狀
                                書記官  陳玉心
中    華    民    國    98    年    11    月    30    日
附錄本案論罪科刑法條全文：
中華民國刑法第284條
因過失傷害人者，處 6 月以下有期徒刑、拘役或 5 百元以下罰
金，致重傷者，處1 年以下有期徒刑、拘役或5 百元以下罰金。
從事業務之人，因業務上之過失傷害人者，處1 年以下有期徒刑
、拘役或1 千元以下罰金，致重傷者，處3 年以下有期徒刑、拘
役或2 千元以下罰金。


司法院資訊處製作；財團法人民間司法改革基金會備份。
